【裁判字號】    91,訴,2798
【裁判日期】    920225
【裁判案由】    偽造有價證券
【裁判全文】
臺灣高雄地方法院刑事判決                        九十一年度訴字第二七九八號
    公  訴  人  臺灣高雄地方法院檢察署檢察官
    被      告  甲○○  男  二.
    指定辯護人  本院公設辯護人  丁○○
右列被告因偽造有價證券案件，經檢察官提起公訴（九十一年度偵字第九五三０號）
，本院判決如左：
    主  文
甲○○無罪。
    理  由
一、公訴意旨略以：被告甲○○因有財務周轉之需求，竟於民國九十年七月間某日，
    偽以其母乙○○○（另為不起訴處分）之名義，偽簽以「余陳秀棉」為發票人，
    付款人為鳳山市農會信用部，發票日分別為八十九年七月二十五日及同年月三十
    日，面額均為新臺幣（下同）十萬元之支票二張，並蓋用「余陳秀棉」之印文於
    其上，再持上開偽造之支票二張向告訴人丙○○調借二十萬元之現金，嗣因告訴
    人屆期提示不獲付款，始查獲上情，因認被告涉犯刑法第二百零一條第一項之偽
    造有價證券罪嫌。
二、按犯罪事實應依證據認定之，無證據不得推定其犯罪事實，又不能証明被告犯罪
    ，應諭知無罪之判決，刑事訴訟法第一百五十四條、第三百零一條第一項分別定
    有明文。又事實之認定應憑證據，如未能發現相當證據，或證據不足以證明，自
    不能以推測之方法以為裁判基礎，最高法院四十年臺上字第八六號著有判例可資
    參照。次按刑法上所謂偽造之概念，係以無制作權而冒名製作不實內容之行為而
    言，是以無權製作之人冒用他人名義簽發為要件，如果行為人基於本人之授權，
    或其他原因有權製作者，則與無權之偽造行為不同；至於已否得有適法之授權，
    或有無逾越、逸脫授權範圍，而制作該有價證券，則不以明示之授權為判定其有
    無適法權源之唯一準據；因偽造有價證券罪，係侵害社會法益之罪，為使具有社
    會公共信用性格之票據類有價證券持有人，得獲應有之保障，以維交易安全及社
    會公共信用，是以票據上名義人對於知悉無權制作有價證券之人，實施制作有價
    證券犯行，仍不為阻止而放任其此項實施制作有價證券之默認行為者，亦應包括
    的視之為默示之授權行為（最高法院八十二年度臺上字第六三八四號裁判要旨參
    照）。
三、本件公訴人認被告甲○○涉有前揭之罪嫌，無非係以被告於偵查中之自白、告訴
    人丙○○之指訴、證人即被告之母乙○○○於偵查中之證述，及支票影本二紙附
    卷可稽為其論罪之依據。訊據被告固坦承以其母乙○○○名義開立上開支票二張
    持以向告訴人調借現金之事實，惟堅詞否認有何偽造有價證券犯行，辯稱：伊因
    要做生意，在開票的半年前有向伊母親說過要借票，當時伊母親有同意，後來伊
    開票當天，伊母親不在，伊沒開過票，不知要用哪顆印章，就從伊母親的抽屜隨
    便拿一顆印章來蓋，不知道印章是刻錯的，發票日寫八十九年是記錯年份，不是
    故意寫錯，支票到期時有和告訴人說還不出錢，後來有先還告訴人五萬元等語。
    經查，被告於偵查中固供稱：伊在鳳山市農會開立伊母親的支票帳戶，但伊母親
    不知道，伊拿二張支票向告訴人借款，伊在很早之前曾向伊母親說過要開支票帳
    戶，但用票時未經伊母親同意云云。惟被告於本院審理中則供稱：伊只有開票，
    並未開立帳戶等語，且乙○○○在高雄縣鳳山市農會之支票存款帳戶係由其夫余
    鴻銘以其名義辦理開戶等情，亦據證人乙○○○、余鴻銘於本院審理中證述在卷
    ，並有開戶申請資料影本一份附卷可稽，則被告前揭偵查中之供詞與事實已有不
    符，尚難遽予採信。再者，證人乙○○○於警、偵訊中雖證述對被告開立上開支
    票二張向告訴人調借現金一事不知情等語，惟於偵查中亦曾證稱：被告在很久以
    前有說過要開支票帳戶等語，並於本院審理中證稱：「我兒子在前年有告訴我他
    要開票，我有同意但告訴他不能亂開，後來就沒消沒息，隔一陣時間後，銀行告
    訴我跳票，我才知道他有拿我的印章開這兩張票，印章是我的，是之前刻錯的，
    我全放在抽屜裡，因為我兒子不識字，隨便拿所以拿到錯的印章。」等語，經核
    與被告前揭所辯相符，足認被告確曾向乙○○○表示欲以乙○○○名義開立支票
    ，而乙○○○亦未拒絕被告之請求之事實。則乙○○○雖未具體授權被告開立支
    票之確切時間、金額、對象，實已概括授權被告以其名義開立支票，縱使被告未
    於開立上開支票二張當時再次向乙○○○確認此事，致乙○○○為前揭警、偵訊
    中之證述，被告主觀上既確信開立上開支票二張之行為已獲得乙○○○之概括授
    權，自難認被告有何偽造有價證券之犯意可言。是被告前揭所辯，應堪採信，而
    本院亦查無其他積極證據足資審認被告有何公訴人所指之犯行，既不能證明被告
    犯罪，揆諸首揭規定及說明，依法自應為被告無罪之諭知。
據上論斷，應依刑事訴訟法第三百零一條第一項，判決如主文。
本案經檢察官林慧美到庭執行職務。
中      華      民      國      九十二      年      二    月  二十五    日
                                  臺灣高雄地方法院刑事庭
                                      審判長法  官 黃三友
                                            法  官 黃宗揚
                                            法  官 王雅苑
右正本證明與原本無異。
如不服本判決，應於判決送達後十日內，向本院提出上訴狀。
                                            書記官 黃琬婷
中      華      民      國      九十二      年      二    月  二十五    日


司法院資訊處製作；財團法人民間司法改革基金會備份。
